臺灣臺中地方法院民事判決　99年度訴字第1864號
原　　　告　世偉打字印刷有限公司
法定代理人　羅麗芬
訴訟代理人　林清漢律師
複代理人　　韓曉玲
被　　　告　財政部臺灣省中區國稅局
法定代理人　鄭義和
訴訟代理人　蔣志明律師
當事人間給付報酬事件，經臺灣桃園地方法院移送前來，本院於
民國100年6月21日言詞辯論終結，判決如下：
    主    文
被告應給付原告新台幣拾壹萬陸仟貳佰肆拾玖元，及自民國九
十九年八月二十五日起至清償日止，按年息百分之五計算之利息
。
訴訟費用由被告負擔。
本判決得假執行。但被告如以新台幣拾壹萬陸仟貳佰肆拾玖元
或等值之臺灣銀行無記名可轉讓之定期存單為原告預供擔保後，
得免為假執行。
    事實及理由
一、原告起訴主張：被告因統一辦理其及訴外人財政部臺北市國
    稅局（下稱北市國稅局）、財政部臺灣省北區國稅局（下稱
    北區國稅局）、財政部臺灣省南區國稅局（下稱南區國稅局
    ）、財政部高雄市國稅局（下稱高市國稅局）等五區國稅局
    民國96年度所得稅申報各項書表印製招標，由原告得標，並
    與被告於97年1月22日簽訂「統一辦理五區國稅局96年度所
    得稅申報各項書表印製合約書」（下稱系爭合約書），由原
    告承印採購案號96118之中區國稅局統一辦理五區國稅局96
    年度所得稅申報各項書表印製，總報酬為新台幣（下同）
    24,894,947元（實際金額24,894,998元），交貨期限自97
    年1月22日至97年3月31日，合計依約工作日約68日，而原告
    校稿確定付印及交貨實際日數約45日，但本件應可歸責被告
    遲至開後第24日，即97年1月28日始收齊部頒草稿。原告已
    依約準時作業，於97年3月4日與被告確認後正式付印，共32
    種書表需分送全國及外島各國稅局，包含綜合所得稅、營業
    所得稅，共214個分局處所，共送4,500項次，原告即已全數
    履約分送完畢。然因繕印錯誤，兩造同意減價約20%，即370
    ,770元。嗣原告曾於97年8月18日向行政院公共工程委員會
    申請調解，被告復於97年10月28日以中區國稅秘字第097005
    3026號函已同意返還原告減價溢收316,429元，惟被告並未
    依約給付，縱被告若辯稱未同意返還，考量本件印刷種類繁
    多，未影響稅捐稽徵及作業，爰請鈞院酌減違約金，被告仍
    應給付316,429元。並聲明：被告應給付原告316,429元，及
    自起訴狀繕本送達翌日起至清償日止，按年息5%計算之利息
    ，願供擔保請准宣告假執行。
二、被告則以：
（一）系爭合約屬承攬契約，承攬人之報酬請求權依民法127條
      第7款之規定，因2年間不行使而消滅。本件96年度所得稅
      申報各項書表印製工作，分次分項驗收，最末一次於97年
      4月11日（第3次）完成複驗，原告至遲應於99年4月11日
      前行使報酬請求權，惟原告卻於99年6月14日始提起本件
      訴訟請求，已罹於2年消滅時效，被告自得拒絕給付。
（二）原告承攬印製交付之96年度營利事業所得稅結算申報書等
      9項書表分別於97年3月12日、3月26日、4月7日辦理驗收
      ，因有部分印製書表與規格不符，於97年4月11日辦理複
      驗，經驗收結果營所稅書表第2、3、5、9項次，依序為營
      所稅算申報租稅減免部分、營所稅結算申報書（藍色）、
      機關團體申報書、合併申報書未依圖說，樣張規定申報書
      複寫上下頁聯次格線應對齊卻未能對齊之誤差，被告於97
      年4月28日加開減價收受會議，原告不否認該4頁申報書有
      格線無法對齊之問題，經被告依系爭合約第3條第1款約定
      予以減價收受。則原告印製上開貨品有如上瑕疵，被告依
      系爭合約第3條第1款約定，按不符項目標的各項契約價金
      ，依序為89萬2325元、18萬635元、74萬6109元、3萬4782
      元之20%減價，計減價370,770元，並處以減價金額1倍之
      罰款370,770元。兩造既有如上約定，自無庸再徵得原告
      同意，況就「扣款」370,770元部分，原告已表明同意減
      價20%。
（三）依系爭合約第5條第1、2、3款規定，原告承攬印製之「96
      年度所得稅申報各項書表」，須依財政部部頒確定格式，
      要非被告所能控制，屬原告於簽約時即已確知之事實。縱
      財政部未時頒定格式，難認係可歸責於被告之事由。又原
      告代理人羅子宜簽名同意之被告中區國稅局97年2月20日
      會議承諾「96年度所得稅結算稅額繳款書」等16項書表，
      第3次校稿已於97年2月19日完成；另「96年度綜合所得稅
      結算申報書」等7項書表，第3次校稿已於同年2月20 日完
      成，故保證上開2類書表，均可依合約期限完成交貨，而
      無庸展延。至於「96年度營利事業所得稅結算申報書表」
      等9項書表，其中項目2至項目9之部分，原告亦擔保如期
      交貨，無庸展延，另項目1（即營所稅結算申報書）之部
      分，則擔保若於97年2月「23日」完成校稿，則保證可依
      合約日期交貨，是以該項目嗣後既於97年2月「21日」完
      成校稿，原告自應依其擔保之內容如期交貨。基此，原告
      已於上開會議中承諾如期交貨，嗣原告自不得以印製工作
      時間不足，為其逾期交貨之理由。並聲明：原告之訴及其
      假執行之聲請均駁回。如受不利之判決，願以現金或等值
      之臺灣銀行無記名可轉讓之定期存單供擔保請准宣告免為
      假執行。
三、兩造不爭執事項：
（一）被告為統一辦理五區國稅局96年度所得稅申報各項書表印
      製而辦理招標，由原告得標，兩造於97年1月22日簽訂「
      統一辦理五區國稅局96年度所得稅申報各項書表印製」合
      約書，由原告得標承印採購案號96118之財政部臺灣省中
      區國稅局統一辦理五區國稅局96年度所得稅申報各項書表
      印製，總報酬為2489萬4947元。
（二）被告於97年4月28日加開減價收受會議，兩造同意給付報
      酬減價約20%，即370,770元。
（三）兩造對於被證9及原告99年10月26日準備狀(一)附表3（備註
      欄之文字解說除外）所載關於系爭合約各項書類之「訂約
      日期」、「部頒日期」、「完稿日」、「第一次送校」、
      「第一次回稿」、「第二次送校」、「第二次回稿」、「
      第三次送校」、「第三次回稿」、「定稿日」、「契約交
      貨日期」、「實際交貨日期」不爭執。
（四）原告已檢附北市國稅局97年6月9日3,014,401元、北區國
      稅局97年6月5日8,270,964元、中區國稅局97年7月1日5,
      022,184元、南區國稅局97年6月5日3,354,867元、高市國
      稅局97年6月5日1,862,197元之發票，向被告機關請款。
（五）被告所得實際金額如下：北市國稅局扣款349,372元、罰
      款266,308元，於97年6月30日實際支付5,531,495元；北
      區國稅局扣款510,868元、罰款185,090元，於97年7月11
      日實際支付7,667,551元；中區國稅局扣款369,397元、罰
      款133,994元，於97年7月21日實際支付4,585,790元；南
      區國稅局扣款290,879元、罰款112,464元，於97年7月1日
      實際支付3,007,756元；高市國稅局扣款153,354元、罰款
      43,684元，於97年6月16日實際支付1,687,001元。
（六）被告於97年10月28日以中區國稅秘字第0970053026號函同
      意返還減價溢收316,429元。
四、法院之判斷：
（一）系爭合約書，雖為原告與被告中區國稅局所訂立，惟於系
      爭合約第4條第1項前段約定：「貨品交貨完成並經機關（
      指被告）與廠商（指原告）驗收會議通過後，由廠商檢具
      統一發票（內含營業稅），簽收回條逕向各交貨地之國稅
      局總局請款」，有系爭合約書在卷可憑。依系爭合約第5
      條第1、2、3款規定，原告承攬印製之「96年度所得稅申
      報各項書表」，須依財政部部頒確定格式，此非被告所能
      控制，屬原告於簽約時即已確知之事實。又原告代理人羅
      子宜簽名同意之被告中區國稅局97年2月20日會議承諾：
      「96年度所得稅結算稅額繳款書」等16項書表，第3次校
      稿已於97年2月19日完成；另「96年度綜合所得稅結算申
      報書」等7項書表，第3次校稿已於同年2月20日完成，故
      保證上開2類書表，均可依合約期限完成交貨，而無庸展
      延。至於「96年度營利事業所得稅結算申報書表」等9項
      書表，其中項目2至項目9之部分，原告亦擔保如期交貨，
      無庸展延，另項目1（即營所稅結算申報書）之部分，則
      擔保若於97年2月23日完成校稿，則保證可依合約日期交
      貨，是以該項目嗣後既於97年2月21日完成校稿，原告自
      應依其擔保之內容如期交貨，有上合議出席人員簽名冊影
      本在卷可憑。是被告收齊財政部頒之草稿日期縱有遲延，
      原告既已於上開會議中承諾如期交貨，尚難再執以主張係
      可歸責於被告之事由。
（二）原告承攬印製交付之96年度營利事業所得稅結算申報書等
      9項書表分別於97年3月12日、3月26日、4月7日辦理驗收
      ，因有部分印製書表與規格不符，於97年4月11日辦理複
      驗，經驗收結果營所稅書表第2、3、5、9項次，依序為營
      所稅算申報租稅減免部分、營所稅結算申報書（藍色）、
      機關團體申報書、合併申報書未依圖說，樣張規定申報書
      複寫上下頁聯次格線應對齊卻未能對齊之誤差等情，原告
      亦自承繕印有錯誤，並據被告提出97年3月12日、97年3月
      26日、97年4月7日、97年4月11日驗收紀錄在卷可憑。而
      被告於97年4月28日加開減價收受會議，原告亦不否認該4
      頁申報書有格線無法對齊之問題，亦有該次減價收受會議
      紀錄足資佐證。依系爭合約書第3條第1項之約定，驗收結
      果與規定不符，而不妨礙安全及使用需求，亦無減少通常
      效用或契約預定效用，經機關（即被告）檢討不必拆換、
      更換或拆換、更換確有困難，或不必補交者，得於必要時
      減價收受，按不符項目標的之各單項契約價金20%減價，
      並處以減價金額1倍之罰款。是以被告主張應按不符項目
      標的各項契約價金，依序為89萬2325元、18萬635元、74
      萬6109元、3萬4782元之20%減價，計減價370,770元，並
      處以減價金額1倍之罰款370,770元等情，尚無違背兩造契
      約之約定。
（三）嗣原告於97年10月13日申請被告退還減價收受按比例計算
      之減價及罰款部分，並向行政院公共工程委員會申請爭議
      調解，經被告認為減價部分仍應依契約價金20%減價，至
      於加處罰款1倍部分，因係屬懲罰性罰款，為減少爭訟，
      同意按錯誤頁數比例計罰54,341元，被告並須退還減價溢
      收部分316,429元等情，有被告97年10月28日中區國稅秘
      字第0970053026號函附卷可稽。是以被告既同意返還原告
      316,429元，則原告請求被告返還316,429元，自屬有據。
（四）按承攬人之報酬請求權依因2年間不行使而消滅；又消滅
      時效，因承認而中斷民法127條第7款、第129條第1項第2
      款分別定有明文。兩造約定由被告為原告完成印製96年度
      所得稅申報各項書表之工作，被告俟工作完成應給付原告
      報酬，自屬承攬契約。本件96年度所得稅申報各項書表印
      製工作，分次分項驗收，最末一次於97年4月11日（第3次
      ）完成複驗，為兩造所不爭。原告至遲可於99年4月11日
      行使報酬請求權，惟期間因之減價及罰款爭議部分，並由
      原告向行政院公共工程委員會申請爭議調解，經被告以97
      年10月28日發函同意返還原告減價溢收款316,429元已如
      前述，堪認被告對於原告之上揭承攬報酬請求權予以承認
      ，揆諸前揭規定，應發生時效中斷之效力，原告之承攬報
      酬請求權自可於97年10月28日重新起算。原告於99年6月
      15日起訴請求被告返還減價溢收款316,429元，並未逾2年
      時效，被告以原告之承攬報酬請求權罹於時效云云置辯，
      自無可取。
（五）從而，原告請求被告應給付316,429元減價溢收款，及自
      起訴狀繕本送達翌日即99年8月25日起至清償日止，按週
      年利率百分之5計算之利息，為有理由，應予准許。
四、本件係所命給付之金額逾50萬元之判決，依民事訴訟法第38
    9條第1項第5款規定，應依職權宣告假執行，又被告陳明願
    供擔保請准宣告免為假執行，核無不合，爰酌定相當之擔保
    金額准許之。
五、本件事證已臻明確，兩造其餘之攻擊方法及舉證，於判決之
    基礎及結果均不生影響，無予一一論列之必要，併此敘明。
六、訴訟費用負擔之依據：民事訴訟法第78條。
中    華    民    國   100    年    7     月    14    日
                民事第三庭    法  官  陳宗賢
正本係照原本作成。
如對本判決上訴，須於判決送達後廿日內向本院提出上訴狀（
須附繕本）。
中    華    民    國   100    年    7     月    14    日
                              書記官